ACORDAO-COMPLETO-2533689

ACÓRDÃO DE RELAÇÃO

ACÓRDÃO DE RELAÇÃO 2186/2022 ATA 11/2022 - PRIMEIRA CÂMARA

Acórdão 2186/2022-TCU-Primeira Câmara
Em análise, ato de concessão de aposentadoria emitido pelo Tribunal Regional do Trabalho da 4ª Região/RS em favor de Pierre Francisco Passaglia. 
Considerando que o ato em questão contempla vantagem que decorre da incorporação de décimos, com sobreposição entre os períodos de exercício das funções FC-2 e CJ-3, consoante identificado pelo Controle Interno e pela Sefip;
Considerando que os décimos percebidos pelo interessado foram integralizados em períodos posteriores a 8/4/1998, sendo o último completado em 25/10/2005, estando, portanto, em dissonância com o entendimento sufragado pelo Supremo Tribunal Federal sobre a questão;
Considerando que, nos casos de decisão judicial transitada em julgado, o Supremo Tribunal Federal - STF, no julgamento do RE 638.115/CE, a despeito de considerar inconstitucionais as incorporações de quintos referentes ao exercício de funções no período compreendido entre 9/4/1998 e 4/9/2001, modulou a decisão de forma a permitir a continuidade dos pagamentos, nos termos em que foram deferidos por sentença transitada em julgado proferida no âmbito do Poder Judiciário; 
Considerando que, no caso em epígrafe, parcela de quintos/décimos eventualmente incorporada entre 8/4/1998 e 4/9/2001 estaria amparada por decisão judicial transitada em julgado em 30/8/2010, proferida nos autos da ação ordinária 2003.71.00.057296-7 (8ª Vara Federal de Porto Alegre) , movida pelo Sindicato dos Trabalhadores do Judiciário Federal no Rio Grande do Sul;
Considerando, entretanto, que a referida decisão judicial não tratou e nem dispôs sobre a integralização de décimos completados após 4/9/2001, não amparando, portanto, os períodos posteriores à referida data, utilizados no cálculo da vantagem percebida pelo inativo;
Considerando que, nessa situação, a decisão judicial mencionada não serve de fundamento para o pagamento da incorporação de décimos percebida pelo inativo;
Considerando o entendimento firmado a partir do Acórdão 1414/2021-TCU-Plenário no sentido de ser possível "a apreciação de ato sujeito a registro mediante relação, na forma do art. 143, inciso II, do Regimento Interno do TCU, nas hipóteses em que a ilegalidade do ato decorra exclusivamente de questão jurídica de solução já pacificada na jurisprudência desta Corte de Contas";
Considerando, finalmente, os pareceres uníssonos da Sefip e do Ministério Público junto a este Tribunal, em face da irregularidade apontada nos autos.
Os Ministros do Tribunal de Contas da União ACORDAM, por unanimidade, com fundamento no art. 71, inciso III, da Constituição Federal de 1988, c/c os arts. 1º, inciso V, 39, inciso II, e 45, caput, da Lei 8.443/1992, e ainda com os arts. 143, inciso II, parte final, 260, § 1º, e 262, caput e § 2º, do Regimento Interno/TCU, em:
a) considerar ilegal o ato de concessão de aposentadoria emitido em favor de Pierre Francisco Passaglia (XXX.503.340-XX) , recusando o respectivo registro;
b) dispensar a devolução dos valores indevidamente recebidos até a data da ciência, pelo Tribunal Regional do Trabalho da 4ª Região/RS, do presente acórdão, com base no Enunciado 106 da Súmula da Jurisprudência do TCU;
c) fazer as determinações especificadas no subitem 1.7.
1. Processo TC-Processo 004.952/2022-7 (APOSENTADORIA) 
	1.1. Interessado: Pierre Francisco Passaglia (XXX.503.340-XX) .
	1.2. Órgão: Tribunal Regional do Trabalho da 4ª Região/RS.
	1.3. Relator: Ministro Vital do Rêgo.
	1.4. Representante do Ministério Público: Procurador Sergio Ricardo Costa Caribé.
	1.5. Unidade Técnica: Secretaria de Fiscalização de Integridade de Atos e Pagamentos de Pessoal e de Benefícios Sociais (Sefip) .
	1.6. Representação legal: não há.
	1.7. Tribunal Regional do Trabalho da 4ª Região/RS, com base no art. 45 da Lei 8.443/1992, que:
1.7.1. faça cessar os pagamentos decorrentes do ato impugnado, em especial da vantagem decorrente da incorporação de décimos, comunicando ao TCU, no prazo de 15 (quinze) dias, as providências adotadas, nos termos do art. 262, caput, do Regimento Interno do TCU, art. 8º, caput, da Resolução-TCU 206/2007 e art. 19, caput, da Instrução Normativa-TCU 78/2018;
1.7.2. emita novo ato de aposentadoria, livre das irregularidades apontadas, submetendo-o ao TCU, no prazo de 30 (trinta) dias, consoante os arts. 262, § 2º, do Regimento Interno do TCU e 19, § 3º, da Instrução Normativa TCU 78/2018;
1.7.3. comunique ao interessado o teor desta decisão, alertando-o de que o efeito suspensivo proveniente da interposição de eventual recurso não o exime da devolução dos valores percebidos indevidamente após a notificação, caso o recurso não seja provido;
1.7.4. no prazo de 30 (trinta) dias, contados da ciência desta decisão, envie a este Tribunal documentos comprobatórios de que o interessado está ciente da presente deliberação.

Primeira Câmara

Pierre Francisco Passaglia (XXX.503.340-XX).

VITAL DO RÊGO

não há.

Procurador Sergio Ricardo Costa Caribé.

APOSENTADORIA (APOS)

Secretaria de Fiscalização de Integridade de Atos e Pagamentos de Pessoal e de Benefícios Sociais (Sefip).